【裁判字號】    99,消債更,92
【裁判日期】    990330
【裁判案由】    聲請更生程序
【裁判全文】
臺灣高雄地方法院民事裁定            99年度消債更字第92號
聲  請  人  甲○○
上列當事人因消費者債務清理事件聲請更生，本院裁定如下：
    主  文
聲請人甲○○自民國九十九年三月三十日下午四時起開始更生程
序。
命司法事務官進行本件更生程序。
    理  由
一、本件聲請意旨略以：聲請人於民國95年6 月曾以書面與最大
    債權金融機構台東企銀，依「中華民國銀行公會會員辦理消
    費金融案件無擔保債務協商機制」達成分期還款協議，約定
    分60期、利率9.88 %、按月償還新臺幣（下同）27,000元。
    然聲請人之月收入僅為30,000元，除須支付自身生活外，尚
    需扶養未成年子女一名，其已勉力還款至96年5 月，實因協
    商月付金額遠高於每月薪資，致履行協商有重大困難，始為
    毀諾，此並非主觀上惡意不履行協商，實係客觀上確有不可
    歸責於聲請人之事由。又聲請人之無擔保或無優先權之債務
    總額未逾1,200 萬元，復未經法院裁定開始清算程序或宣告
    破產，爰向本院聲請更生等語。
二、按債務人不能清償債務或有不能清償之虞者，得依本條例所
    定更生程序，清理其債務；債務人無擔保或無優先權之債務
    總額未逾1200萬元者，於法院裁定開始清算程序或宣告破產
    前，得向法院聲請更生；債務人對於金融機構因消費借貸、
    自用住宅借款、信用卡或現金卡契約而負債務，在聲請更生
    或清算前，應提出債權人清冊，以書面向最大債權金融機構
    請求協商債務清償方案並表明共同協商之意旨；債務人與金
    融機構協商成立者，不得聲請更生或清算，但因不可歸責於
    己之事由，致履行顯有重大困難者，不在此限；本條例施行
    前，債務人依金融主管機關協調成立之中華民國銀行公會會
    員辦理消費金融案件無擔保債務協商機制與金融機構成立之
    協商，準用前項之規定。消費者債務清理條例第3 條、第42
    條第1 項、第151 條第1 項、第5 項、第6 項分別定有明文
    ，再按法院開始更生程序之裁定，應載明其年、月、日、時
    ，並即時發生效力，上開條例第45條第1 項亦定有明文。
三、經查：
（一）聲請人已提出聲請人之債權人清冊、財產及收入狀況說明
      書、所得資料清單、財產歸屬資料清單、財團法人金融聯
      合徵信中心當事人綜合信用報告、協議書及對民間債權人
      花蓮門諾互助會與乙○○之匯款單據等為證，經核大致相
      符，堪信為真實。次查，聲請人於95年度所得計424,258
      元，而於96年度所得計464,502 元，此有95、96年度綜合
      所得稅各類所得資料清單各1 紙在卷可按，若依聲請人96
      年度所得464,50 2元為基準，其平均每月收入約為38,708
      元，復以此所得清協商金額27,000元後，僅得剩餘11,708
      元可資運用，再觀內政部社會司所頒布之96年度臺灣省每
      人每月之最低生活標準9,509 元，則該剩餘金額顯不足聲
      請人支付自身必要生活費與扶養費用，足見該等協商條件
      於協商時並未考量聲請人每月收入及必要支出費用，而聲
      請人在面對95年度銀行啟動協商機制之情況下，為爭取債
      務一制性解決暨分期零或低利率之清償機會，故接受協商
      條件，然協商時既未適度考量聲請人收入及基本生活費用
      維持情況，所為之協商金額又過高，致聲請人事後無法繼
      續履約，難認聲請人具有可歸責事由，則其主張於系爭協
      商後，因客觀收入不足，致無法再依協議償還金額，尚堪
      採信。
（二）再者，聲請人於收入不足之情況下，仍接受協商條件，可
      見聲請人具有高度還款誠意，始而接受協商條件。況聲請
      人於系爭協商後，依原協商條件繳付12期協商應繳納之款
      項，應認已盡相當之償還誠意。此外，聲請人雖陳報現負
      債務總額為1,419,025 元，嗣於99年2 月1 日之呈報狀中
      又自稱其對於民間債權人乙○○之債務應償還近20萬元，
      是聲請人目前所負債務總額宜以1,219,025 元較為正確，
      合先敘明，而聲請人目前薪資平均約28,120元，此有聯華
      電子股份有限公司98年6 月至12月之薪資表可證，以之扣
      除所陳報之每月必要生活費用12,500元及扶養費用6,500
      元後，仍得剩餘9, 120元，若以該等剩餘金額償還總債務
      1,219,025 元，約需11年左右（計算式: 【1,219,025 ÷
      9,120 】÷12個月≒11年），且聲請人名下已無其他財產
      可供變價清償債務，應予認定聲請人主張其有不能清償債
      務或不能清償之虞之情形，堪信為真實。從而，聲請人依
      法聲請更生，足認並無不合。
四、爰依上開所述，聲請人雖依消費者債務清理條例第151 條第
    6 項之規定，於本條例施行前已依金融主管機關協調成立之
    中華民國銀行公會會員，辦理消費金融案件無擔保債務協商
    機制與金融機構成立之協商；惟因聲請人有同條第5 項但書
    規定之「因不可歸責於己之事由，致履行顯有重大困難者」
    之情，亦符合有不能清償債務或有不能清償債務之虞等要件
    ，依法自應准許其聲請更生程序。此外，復查無債務人有消
    費者債務清理條例第6 條第3 項、第8 條或第46條各款所定
    駁回更生聲請之事由存在，則債務人聲請更生，應屬有據；
    並依上開規定命司法事務官進行本件更生程序，爰裁定如主
    文。
五、依消費者債務清理條例第11條第1 項、第45條第1 項、第16
    條第1 項，裁定如主文。
中    華    民    國    99    年     3    月    30    日
                 民事鳳山分庭    法  官  林意芳
以上正本係照原本作成。
本裁定已於99年3月30日下午4時公告。
本件不得抗告。
中    華    民    國    99    年    3     月    30    日
                                 書記官  劉國偉

司法院資訊處製作；財團法人民間司法改革基金會備份。
